臺灣臺中地方法院刑事判決
110年度金訴字第156號
公  訴  人  臺灣臺中地方檢察署檢察官
被      告  邱泰東


上列被告因詐欺等案件，經檢察官提起公訴（110年度偵緝字第1
19號），本院判決如下：
    主    文
邱泰東共同犯洗錢防制法第十四條第一項之一般洗錢罪，處有期
徒刑玖月，併科罰金新臺幣參萬元，罰金如易服勞役，以新臺幣
壹仟元折算壹日。
    犯罪事實
一、邱泰東依其社會生活經驗，預見現今社會金融機構、自動櫃
    員機廣布，利於一般大眾至自身所在附近隨時提領自身所申
    辦金融機構帳戶內之款項，倘非所欲提領款項涉及不法，收
    款人欲隱匿其真實身分以避免後續追查，應無可能刻意委請
    專人代為提供金融機構帳戶並出面提領其內不明款項，加以
    詐欺集團成員經常徵得人頭金融機構帳戶供被害人匯款後委
    請專人出面提領所詐得款項，此情亦經公眾媒體多所報導而
    廣為流傳，竟仍基於縱係提供金融機構帳戶收取詐欺取財所
    得款項後再予提領而洗錢亦不違背其本意之不確定故意，與
    某真實姓名年籍不詳之成年人共同意圖為自己不法之所有而
    具犯意聯絡（依卷存事證不足證明邱泰東對於該詐欺取財是
    否係冒用政府機關及公務員名義或3人以上共同犯之及是否
    係藉行使偽造公文書所為有所認知或容任），於民國109年6
    月5日中午某時，提供自己所申辦中華郵政帳號00000000000
    000號帳戶（下稱本案帳戶）資訊予該不詳他人，該不詳他
    人則另於109年6月4日8時50分許起，逕自冒用「新北市中央
    健保局主任」、「新北市政府警察局刑事組偵察一隊隊長、
    隊員」、「臺北地檢署檢察官」等公務員名義，多次撥打電
    話聯繫楊通前，佯稱：其配偶之健保卡遭盜刷、其另與投資
    公司負責人涉嫌違反洗錢防制法及非法擾亂金融秩序等案件
　　，須立即到案說明，否則須分案調查及交付保釋金款項云云
　　，並將印有相關偽造公印文之偽造公文書，傳真至高雄市小
    港區統一便利商店金宏門市由楊通前收受而向楊通前行使之
　　，致楊通前陷於錯誤，而於109年6月5日15時24分許，在高
    雄市小港區合作金庫商業銀行小港分行，臨櫃將新臺幣（下
    同）30萬元匯款至本案帳戶內，邱泰東及該不詳他人遂共同
    詐得該等款項，邱泰東旋再依該不詳他人之指示，於109年6
    月5日15時47分許至同日16時許之期間，先後至臺中市東勢
    區東勢郵局、東勢中嵙口郵局臨櫃及操作自動櫃員機分次提
    領合計30萬元，隨即再將上開款項交付該不詳他人，以此輾
    轉利用本案帳戶、提領詐得款項後再交與不詳他人予以隱匿
    之方式，製造金流斷點，從而隱匿上開詐欺特定犯罪所得之
    去向。嗣楊通前察覺有異而報警處理，始悉上情。
二、案經楊通前訴由臺中市政府警察局大雅分局報告臺灣臺中地
    方檢察署檢察官偵查起訴。
    理    由
一、論罪科刑
　　本判決以下所引用被告邱泰東以外之人於審判外之陳述，檢
    察官、被告均不爭執其證據能力，且迄至言詞辯論終結前亦
    未聲明異議，本院審酌上開陳述作成之情況並無違法不當之
    情形或證明力明顯過低之瑕疵，爰依刑事訴訟法第159 條之
    5第1項及第2項，認均得為證據。
二、認定事實所憑證據及理由 
　　訊據被告矢口否認有何詐欺取財及洗錢犯行，辯稱：是伊朋
    友「阿康」沒有帶提款卡，問伊有沒有帶，說他需要錢，有
    人會打錢給他，需要帳戶收個錢，所以借伊的帳戶讓人匯款
    等語（見本院卷第38、134、228至231頁）。經查：
　㈠被告曾於前開時間提供本案帳戶資訊予不詳他人，該不詳他
    人則以前開方式，致告訴人楊通前陷於錯誤，告訴人遂將前
    開款項匯款至本案帳戶，被告即依該不詳他人之指示於上開
    期間及地點分次提領前開款項交付該不詳他人等情，均為被
    告所不爭執，並據告訴人於警詢時證述其受騙匯款在卷（見
    偵卷第45至47頁），另有本案帳戶之開戶基本資料、變更資
    料及客戶歷史交易清單、前開偽造公文書之傳真文件、通聯
    紀錄翻拍照片、匯款申請書代收入傳票影本、郵政存簿儲金
    提款單影本、各該郵局監視器錄影畫面擷圖各1份存卷可參
    （見偵卷第25至43、51至67、124、127頁），是此部分事實
    首堪認定。又上開不詳他人所涉係詐欺犯罪，其因而取得之
    犯罪所得當係洗錢防制法第3條所指特定犯罪所得，則上開
    不詳他人特意事先預備本案帳戶並指示告訴人匯款至本案帳
    戶，再由被告前往提領詐得款項後交付上開不詳他人，顯係
    為隱匿該等犯罪所得之去向始為此等安排，自已構成洗錢防
    制法第2條第2款所指洗錢行為。
　㈡另被告無法提供上開不詳他人之真實姓名、年籍及工作等個
    人背景資訊，迄亦未能提供相關聯絡紀錄及方式，全無資料
    可資證明該人存在等節，業據被告於檢察事務官詢問、偵訊
　　、本院訊問程序、準備程序及審理中所自承（見偵緝卷第45
　　、66頁、本院卷第38、41、134、228至230頁），顯見被告
    對於上開不詳他人之背景甚為陌生，彼此間並無任何特殊交
    情及信任關係可言。基此，依一般常情事理，現今社會金融
    機構、自動櫃員機廣布，利於一般大眾至自身所在附近隨時
    提領自身所申辦金融機構帳戶內之款項，倘非所欲提領款項
    涉及不法，收款人欲隱匿其真實身分以避免後續追查，應無
    可能刻意委請他人代為提供金融機構帳戶並出面提領其內不
    明款項，加以詐欺犯罪行為人經常徵得人頭金融機構帳戶供
    被害人匯款後委請專人出面提領所詐得款項，此情亦經公眾
    媒體多所報導而廣為流傳；而本案被告既已有相當年紀及社
    會經歷，有被告於本院審理中之供述可佐（見本院卷第228
    頁），被告復曾自述其平常即習慣隨身攜帶本案帳戶之存摺
　　、印章及提款卡等語（見本院卷第231頁），應可推知被告
    經常需要使用本案帳戶，從而已具備使用個人金融機構帳戶
    之常識，則其對於上開不詳他人刻意借用本案帳戶供匯入款
    項，又要求被告代為出面提領所匯入款項，焉有可能毫不起
    疑而詢問確認上開不詳他人之真實資訊及該人要求借用本案
    帳戶委託代為提款之必要性？參以被告前於108年間即曾因
    收取他人之提款卡再持以提領詐欺取財所得款項後交付該案
    其他被告，涉犯刑法第339條之4第1項第2款3人以上共同詐
    欺取財罪，而經臺灣臺北地方法院以108年度審訴字第912號
    判決判處罪刑確定（下稱前案），有前案判決書及臺灣高等
    法院被告前案紀錄表等件各1份在卷可參（見偵緝卷第69至9
    1頁），更徵被告經歷前案偵審程序後，應已充分知悉提供
    金融機構帳戶之帳號供不詳他人使用，存有該不詳他人以之
    供詐欺取財等犯罪所用之高度風險，則被告於本案上開不詳
    他人未提出任何確實擔保係正常合法使用本案帳戶之情形下
　　，竟又提供本案帳戶供他人匯入不明款項再予提領，其顯係
    有意放任其提供本案帳戶並代為提領不明款項所可能產生之
    風險無疑。況自本案被告提款之情狀以觀，被告於本院審理
    中自述其提供本案帳戶予上開不詳他人後約半小時，上開不
    詳他人即載送被告前往查詢確認款項是否入帳，被告隨即辦
    理前開提款（見本院卷第228、230頁），且被告係先至東勢
    郵局臨櫃提領部分款項，隨即再至相距不遠之東勢中嵙口郵
    局自動櫃員機提領所餘款項，有前開客戶歷史交易清單、各
    該郵局監視器錄影畫面及地圖查詢資料各1份附卷可參（見
    偵卷第121、127頁、本院卷第67至71頁）；而衡諸一般金融
    機構辦理儲匯業務之常情，他人所匯款項一旦入帳，通常僅
    持有存摺、提款卡、印章及密碼之人可得提領，倘非擔心金
    融機構帳戶遭警示管制，應無特意待命確認款項匯入與否以
    利款項一旦匯入即予迅即提領之必要，且被告既知應提領款
    項之總額，應一次予以提領完畢即可，若無恐遭郵局人員察
    覺有異之疑慮，更不須大費周章前往不同郵局分批提領，佐
    以被告於本案多次提款，上開不詳他人既均陪同被告前往，
    卻始終僅在外等候拿取款項而不併同入內，此等行徑亦係可
    疑，足見被告提款之情狀在在悖於常情殊甚，實非被告所能
    諉為不知，則被告猶配合上開不詳他人之指示，刻意為自己
    及上開不詳他人排除可能遭郵局人員起疑之情形，顯見被告
    所稱代朋友提款之情形與一般單純代為提款之情形有別，倘
    非被告了解上開不詳他人之真實身分及其隱藏真實身分請被
    告提款之緣由，應無全未懷疑即提供本案帳戶並配合上開不
    詳他人不合常理之要求、輕信答應代為出面提領款項之理。
    是被告同意提供本案帳戶供匯入不明款項，並同意提領再交
    付該等款項時，應已預見該等款項可能為詐欺犯罪之詐得款
    項，並預見其可能係參與隱匿特定犯罪所得去向之洗錢行為
　　，猶提供本案帳戶供收取詐得款項後再予提領轉交上開不詳
    他人，其主觀上具有縱使係提供金融機構帳戶收取詐欺取財
    所得款項後再予提領而洗錢亦不違背其本意之不確定故意，
    至為明確，自堪認其前開行為係基於與上開不詳他人共同遂
    行詐欺犯罪、一般洗錢等行為之犯意所為。
　㈢至被告固以前開情詞置辯，惟其所辯顯與其前開所述及其密
    切配合要求而迅即分次提款等行為所彰顯主觀上意思不能合
    致，堪認僅係卸責之詞，不足採信。另公訴意旨雖認本案詐
    欺告訴人之犯行係由3人以上共同冒用公務員名義所為；惟
    被告始終否認全部犯罪，復未承認本案除上開不詳他人外有
    何其他共犯涉入，而告訴人亦均僅以電話或傳真方式與對其
    施以詐術之詐欺犯罪行為人聯繫，業如前述，則依卷存事證
　　，已難確認本案客觀上是否有除被告及上開不詳他人以外之
    其他共犯，此外詐欺取財之方式甚多，並非通常均係由3人
    以上冒用政府機關或公務員名義所為，加以被告所參與提供
    本案帳戶及提領款項之分工均係遭警查獲風險較高之部分，
    衡情參與此等分工者應尚非詐欺共犯結構較高階之人物，故
    依上開犯罪參與程度及其餘卷存事證，亦尚不能認定被告主
    觀上對於本案是否係3人以上共同冒用政府機關或公務員名
    義為詐欺取財等節有所認知或容任，是仍不足認被告所為該
    當前開加重詐欺取財行為，併此敘明。
　㈣綜上所述，本案事證已臻明確，被告所為詐欺取財及一般洗
    錢之犯行堪以認定，應予依法論科。
三、論罪科刑
　㈠核被告所為，係犯刑法第339條第1項詐欺取財罪、洗錢防制
    法第14條第1項一般洗錢罪。被告與上開不詳他人間就詐欺
    取財及一般洗錢等部分具有犯意聯絡及行為分擔，應論以共
    同正犯。另被告分次提領告訴人所匯款項之各舉止，係於相
    近之時間、地點密接為之，且犯罪目的與所侵害法益同一，
    在刑法評價上以視為數個舉動之接續施行，合為包括之一行
    為予以評價較為合理，應屬接續犯。又被告所為上開詐欺取
    財、一般洗錢等犯行，其行為具有局部同一性，應認係以一
    行為同時觸犯上開各罪而為想像競合犯，依刑法第55條前段
    ，從一重論以一般洗錢罪。公訴意旨雖認被告所為係犯刑法
    第339條之4第1項第1款、第2款3人以上共同冒用政府機關及
    公務員名義詐欺取財罪嫌，而有未洽，業如前述；惟其基本
    社會事實相同，並經本院於審理中告知被告變更後之罪名（
    見本院卷第223頁），無礙被告防禦權之行使，爰依法變更
    起訴法條。
　㈡爰審酌被告共同參與本案詐欺取財及一般洗錢等犯行，分擔
    提供本案帳戶供收取詐得款項再予提領之工作，造成告訴人
    受騙而損失前揭財物非微，應予非難，另斟酌被告犯後猶心
    存僥倖，飾詞否認犯行，復未能與告訴人和解並予以賠償等
    情，參以被告前有相類詐欺前科紀錄之素行，其所受教育反
    映之智識程度、就業情形、家庭經濟及生活狀況等一切情狀
    （見本院卷第232頁），暨檢察官具體求刑及被告對於科刑
    範圍之意見後，量處如主文所示之刑，並諭知罰金如易服勞
    役之折算標準，以示懲儆。
四、沒收 
　㈠被告等人共同為上開犯行固詐得30萬元，且該等款項均係由
    被告提領，惟被告於本院審理中供稱上開款項已交付前開不
    詳他人（見本院卷第229頁），依卷存事證亦不足認被告對
    此具有事實上之共同處分權限，是本院尚無從就此對被告為
    沒收或追徵之諭知（最高法院104年度台上字第3937號判決
    意旨參照）。又被告於本院審理中否認其有因本案犯行取得
    其他報酬（見本院卷第228頁），且依卷存事證不足為相反
    認定，爰不另宣告沒收，附此敘明。
　㈡被告共同為上開犯行時固有使用本案帳戶之存摺、印章及提
    款卡，惟本院審酌該等物品均未扣案，且屬得補發、重刻之
    物，倘予沒收或追徵，對於沒收制度所欲達成或附隨之社會
    防衛無何助益，欠缺刑法上重要性，爰依刑法第38條之2第2
    項，均不予宣告沒收及追徵。
五、不另為無罪之諭知
　㈠公訴意旨另略以：被告除前揭經本院論罪科刑之部分外，尚
    於109年6月間，加入真實姓名不詳、自稱「阿康」之成年人
    等人所組成具有持續性、牟利性之不法詐欺集團，負責擔任
    提領詐欺所得贓款之工作，被告並與本案詐欺集團成員就前
    開對告訴人行使偽造公文書等犯行，具有行使偽造公文書之
    犯意聯絡，因認被告於本案亦涉犯組織犯罪防制條例第3條
    第1項後段參與犯罪組織罪嫌及刑法第216條、第211條行使
    偽造公文書罪嫌等語。
　㈡按犯罪事實應依證據認定之，無證據不得認定犯罪事實；不
    能證明被告犯罪者，應諭知無罪之判決，刑事訴訟法第154
    條第2項、第301條第1項定有明文。此所謂認定犯罪事實之
    證據，無論其為直接或間接證據，均須達於通常一般人均不
    致有所懷疑，而得確信其為真實之程度，始得據為有罪之認
    定（最高法院76年台上字第4986號判例意旨參照）。
　㈢公訴意旨認被告另涉犯上開各罪嫌，無非係以前述告訴人遭
    詐騙匯款及被告提領贓款等相關證據，以及被告於108年間
    曾參與詐欺犯罪集團組織擔任冒充公務員向被害人施行詐術
    及騙取提款卡之車手而經前案判決判處罪刑確定，被告前已
    參與詐欺犯罪組織擔任車手，此次告訴人亦是遭詐騙集團成
    員冒稱公務員之方式施用詐術，與被告前次參與詐欺集團行
    使詐術之手法相同，應是被告於前案查獲後參與其他詐欺犯
    罪集團擔任車手而為之等語，為其主要論據。
　㈣惟查，本案客觀上尚不能確認是否有除被告及上開不詳他人
    以外之其他共犯，無從認定本案詐欺取財等犯行係由3人以
    上共同所為，業如前述，則稽之組織犯罪防制條例第2條第1
    項，該條例所稱犯罪組織以3人以上組成者為限，本案被告
    所為自無從以公訴意旨所指參與犯罪組織罪相繩。又被告固
    如前述曾因前案遭判處罪刑確定，然不同詐欺犯罪行為人對
    被害人施以詐術之手段不一，且被告於該案中所參與分擔部
    分同係收取提款卡後持以提領詐欺取財所得款項再交付該案
    其他被告等遭警查獲風險較高之分工，有上開前案判決書存
    卷可參（見偵緝卷第69至91頁），從而被告於前案中亦應屬
    詐欺共犯結構較低階之人物，故尚難憑被告曾涉犯前案，即
    逕認定被告熟習詐欺犯罪行為人對告訴人行使偽造公文書等
    犯案之詐術手法，進而推認被告於本案對於上開不詳他人對
    告訴人行使偽造公文書等犯行亦係有所認知或容任，是被告
    被訴此部分犯行亦屬不能證明。而因被告就此倘成立犯罪，
    與其前揭經本院認定有罪部分均具有想像競合犯之裁判上一
    罪關係，爰不另為無罪之諭知。
據上論斷，應依刑事訴訟法第299條第1項前段、第300條，洗錢
防制法第14條第1項，刑法第11條前段、第28條、第339條第1項
、第55條前段、第42條第3項前段，刑法施行法第1條之1第1項，
判決如主文。
本案經檢察官蔣志祥提起公訴，檢察官朱介斌到庭執行職務。
中　　華　　民　　國　　111 　年　　1 　　月　　19　　日
                  刑事第十三庭  審判長法  官  李宜娟
                                      法  官  林德鑫
                                      法  官  陳怡秀 
以上正本證明與原本無異。
如不服本判決應於收受送達後20日內向本院提出上訴書狀，並應
敘述具體理由；其未敘述上訴之理由者，應於上訴期間屆滿後20
日內向本院補提理由書（均須按他造當事人之人數附繕本）「切
勿逕送上級法院」。
告訴人或被害人如不服判決，應備理由具狀向檢察官請求上訴，
上訴期間之計算，以檢察官收受判決正本之日起算。
　　　　                              書記官  陳倨篁
中　　華　　民　　國　　111 　年　　1 　　月　　19　　日
附錄本案論罪科刑法條：
中華民國刑法第339條第1項
（普通詐欺罪）
意圖為自己或第三人不法之所有，以詐術使人將本人或第三人之
物交付者，處5年以下有期徒刑、拘役或科或併科50萬元以下罰
金。
以前項方法得財產上不法之利益或使第三人得之者，亦同。
前二項之未遂犯罰之。
洗錢防制法第14條第1項               
有第二條各款所列洗錢行為者，處7年以下有期徒刑，併科新臺
幣5百萬元以下罰金。
前項之未遂犯罰之。
前二項情形，不得科以超過其特定犯罪所定最重本刑之刑。